臺灣桃園地方法院民事裁定
110年度原訴字第7號
聲  請  人
即  原  告  胡光明
代  理  人  廖宏文律師
相  對  人
即  被  告  林清朝
代  理  人  鄭仁哲律師
上列當事人間確認買賣關係不存在等事件（本院110年度原訴字
第7號），聲請人聲請許可為訴訟繫屬事實之登記，本院裁定如
下：
    主  文
聲請人以新臺幣參拾貳萬捌仟壹佰陸拾陸元為相對人供擔保後，
，許可就如附表所示土地為訴訟繫屬之登記。
    理  由
一、聲請意旨略以：緣兩造間確認買賣關係不存在等事件（即11
    0年度原訴字第7號，下稱本案）業經本院判決聲請人勝訴，
    為避免相對人將如附表所示土地移轉予善意第三人，而使聲
    請人或第三人受有不測之損失，爰依民事訴訟法第254條第5
    項規定，聲請許可為訴訟繫屬事實之登記等語。　　
二、按訴訟標的基於物權關係，且其權利或標的物之取得、設定
    、喪失或變更，依法應登記者，於事實審言詞辯論終結前，
    原告得聲請受訴法院以裁定許可為訴訟繫屬事實之登記。前
    項聲請，應釋明本案請求。前項釋明如有不足，法院得定相
    當之擔保，命供擔保後為登記。其釋明完足者，亦同。第5
    項裁定應載明應受判決事項之聲明、訴訟標的及其原因事實
    。第5 項裁定由原告持向該管登記機關申請登記，民事訴訟
    法第254 條第5 項、第6 項前段、第7 至9 項定有明文。又
    民事訴訟法第254 條於106 年6 月14日修正，參酌修法理由
    認為本條之登記，並無禁止或限制被告處分登記標的之效力
    ，法院應斟酌個案情節，妥適酌定是否命供擔保及擔保金額
    ，所命擔保之數額，不得逾越同類事件中法官於假扣押、假
    處分時酌定之擔保金額。　　
三、經查：　　
（一）聲請人於本案主張：緣桃園市○○區○○段00000地號土地（
      以下所涉均為同區段之土地，乃以地號稱之）為原住民保
      留地，民國92年間聲請人之父胡文盛為該地之地上權人，
      胡文盛於93年3月31日與訴外人孫金富、鍾中和簽訂協議
      保證契約書（下稱系爭保證契約），約定胡文盛於取得該
      地所有權後，即將417-7地號土地之一部各自移轉予孫金
      富、鍾中和。迄前開地上權設定屆滿5年，胡文盛於98年5
      月15日取得該地所有權，詎不久胡文盛過世，聲請人於99
      年4月13日因繼承而取得該地所有權，同年5月20日該地（
      即417-7地號土地，原面積為13071㎡）即因分割增列417-3
      1（3348㎡）、417-32（2505㎡）地號土地2筆（分割後417-
      7地號土地面積縮減為7218㎡，下稱系爭土地）。又因孫金
      富與訴外人馮秋城有債務關係，故孫金富於臺灣高等法院
      99年度重上字第96號請求債務不履行損害賠償事件同意將
      系爭保證契約對417-7地號土地之權利讓與予馮秋城。惟
      因馮秋城不具原住民身分，不得取得原住民保留地所有權
      ，故聲請人乃於99年10月13日將分割後417-7、417-32地
      號土地依約移轉登記予馮秋城指定具有原住民身分即相對
      人林清朝名下。然依系爭保證契約之約定，聲請人僅負有
      移轉417-32地號土地予馮秋城之義務，詎於移轉登記時誤
      將417-7地號載入，而將無移轉真意之系爭土地併予移轉
      登記予馮秋城指定之相對人，是兩造就此筆土地之債權及
      物權契約自屬不存在。退步言之，縱認兩造間有讓與合意
      ，然依據山坡地保育利用條例、原住民保留地開發管理辦
      法及相關實務見解，因相對人與訴外人馮秋城間就系爭土
      地有借名登記契約關係存在，而馮秋城不具原住民身分，
      則兩造間之買賣契約及物權移轉契約等行為均屬脫法行為
      而無效，相對人亦應塗銷系爭土地所有權登記，並回復為
      聲請人所有。爰依民法第179條或同法第113條、第767條
      第1項中段提起本案訴訟等語。並聲明：㈠確認兩造就系爭
      土地於99年9月15日所訂之買賣契約及物權契約不存在。㈡
      相對人應將前項土地，經桃園市大溪地政事務所於99年10
      月7日以99年溪電字第181680號收件，於同年月13日以買
      賣為原因之所有權移轉登記予以塗銷，並回復登記為聲請
      人所有。
（二）該案嗣經本院審理後，認聲請人之起訴為有理由，乃於11
      0年12月17日判決聲請人全部勝訴，足認就聲請人就本案
      訴訟之請求已為一定程度之釋明。惟相對人就本案訴訟業
      已提起上訴，是聲請人前開實體法上權利是否確係存在、
      本案請求有無理由，仍須俟二審（三審）審理後方能確定
      ，是本院認仍應命聲請人供擔保後許可本件之聲請，以昭
      審慎。爰依首揭規定，命供擔保許可本件聲請。
（三）本院審酌聲請人所提本訴之訴訟標的價額為經本院核定為
      新臺幣（下同）151萬5780元，屬得上訴第三審之民事事
      件，及參考各級法院辦案期限實施要點規定，第一、二、
      三審通常程序審判案件之辦案期限分別為1 年4 個月、2 
      年、1 年，共計4 年4 個月，據此預估聲請人提起本件訴
      訟，致相對人利用或處分附表所示土地可能延宕期間約為
      4 年4 個月，並以之為據按法定利率計算其可能遭受之利
      息損害約為32萬8166元【計算式：0000000×5%×（4 ＋4/12
      ）＝328166元，元以下四捨五入】等節，認聲請人所應供
      之擔保金額應以32萬8166元為適當。
四、據上論結，本件聲請為有理由，爰裁定如主文
中　　華　　民　　國　　111 　年　　3 　　月　　10　　日
                  民事第三庭  法　官　吳為平
上列正本證明與原本無異。
如對本裁定抗告須於裁定送達後10日內向本院提出抗告狀，並繳
納抗告裁判費新台幣1,000元。
中　　華　　民　　國　　111 　年　　3 　　月　　11　　日
                              書記官  蘇玉玫 
附表
編號 土地坐落    使用地類別 面積（平方公尺） 權利範圍 備註  縣市 鄉鎮市區 段 地號     1 桃園市 復興區 巴陵段 417-7 林業用地   7218 1/1